【裁判字號】    98,訴,503
【裁判日期】    980430
【裁判案由】    違反毒品危害防制條例
【裁判全文】
臺灣臺南地方法院刑事判決               98年度訴字第503號
公  訴  人  臺灣臺南地方法院檢察署檢察官
被      告  甲○○
                    （現另案於臺灣臺南監獄臺南分監執行）
上列被告因違反毒品危害防制條例案件，經檢察官提起公訴（98
年度毒偵字第154 號），被告於準備程序中就被訴事實為有罪之
陳述，本院合議庭裁定改依簡式審判程序審理，判決如下：
    主  文
甲○○施用第一級毒品，累犯，處有期徒刑拾月；又施用第二級
毒品，累犯，處有期徒刑陸月。應執行有期徒刑壹年貳月。
    事  實
一、甲○○曾於民國90年間因施用毒品案件，經本院以90年度毒
    聲字第2627號裁定送觀察、勒戒後，認無繼續施用毒品傾向
    ，於91年9 月27日執行完畢釋放出所，由臺灣高雄地方法院
    檢察署檢察官以91年度毒偵字第2927號為不起訴處分確定；
    復於94年間因施用毒品案件，經本院以94年度易字第1170號
    判決判處有期徒刑7 月確定；另於95年間因竊盜案件，經本
    院以95年度簡字第2792號判決判處有期徒刑5 月確定，上開
    2 案接續執行，於96年6 月15日縮刑期滿執行完畢。詎其猶
    不知悔改，復基於施用第一級毒品海洛因、第二級毒品甲基
    安非他命之犯意，先於97年9 月16日晚間某時許，在其位於
    臺南市○○區○○街33號2 樓之3 住處，將甲基安非他命置
    於玻璃球內燒烤以口鼻吸食之方式，施用第二級毒品甲基安
    非他命1 次；再於97年9 月17日8 時許，將海洛因加水稀釋
    後以針筒注射之方式，施用第一級毒品海洛因1 次。嗣因另
    案遭通緝，為警於97年9 月17日上午緝獲，經其同意採尿送
    驗後呈嗎啡及甲基安非他命之陽性反應，始知上情。
二、案經臺南市警察局第一分局報請臺灣臺南地方法院檢察署檢
    察官偵查起訴。
    理  由
一、本件被告甲○○所犯係死刑、無期徒刑、最輕本刑為3 年以
    上有期徒刑以外之罪，其於本院準備程序中就被訴事實為有
    罪之陳述，經法官告知被告簡式審判程序之旨，並聽取公訴
    人、被告之意見後，由本院合議庭依刑事訴訟法第273 條之
    1 第1 項規定，裁定由受命法官獨任進行簡式審判程序，先
    予敘明。
二、上開事實，業據被告於警詢及本院審理時坦承不諱（見警卷
    第1-1 、10-1頁、本院卷第28頁），且被告為警查獲時採尿
    送驗結果呈嗎啡（即海洛因水解後之反應）及甲基安非他命
    之陽性反應，有詮昕科技股份有限公司97年10月1 日000000
    00號濫用藥物尿液檢驗報告1 紙在卷可稽（見警卷第12-3頁
    ）。上述鑑驗結果，係檢驗機關本於專業知識及以精密儀器
    或科學檢驗方法所得之結論，自可憑信。此外，復有採尿同
    意書、臺南市警察局第一分局送驗尿液及年籍對照表各1 紙
    在卷可證（見警卷第12-1、12-2頁），足見被告自白與事實
    相符，堪以採信。
三、按毒品危害防制條例於92年7 月9 日修正公布，自93年1 月
    9 日施行，其中第20條、第23條將施用毒品之刑事處遇程序
    ，區分為「初犯」、「5 年內再犯」、「5 年後再犯」，而
    依立法理由觀之，僅限於「初犯」、「5 年後再犯」，始應
    先經觀察、勒戒或強制戒治程序，倘被告於5 年內已再犯，
    經依法追訴處罰，縱其第三次（或第三次以上）再度施用毒
    品之時間，在初犯經觀察、勒戒或強制戒治執行完畢釋放5
    年以後，已不合於「5 年後再犯」之規定，且因已於「5 年
    內再犯」，顯見其再犯率甚高，原實施觀察、勒戒或強制戒
    治，已無法收其實效，即應依該條例第10條處罰。至於第三
    次（或第三次以上）施用毒品之時間，是否宜有期間限制？
    以多久為適宜？則分屬刑事政策、專門醫學範圍，非審判機
    關所能決定，有待循立法途徑解決（最高法院95年度第7 次
    及97年度第5 次刑事庭會議決議參照）。查被告曾於90年間
    因施用毒品案件，經本院以90年度毒聲字第2627號裁定送觀
    察、勒戒後，認無繼續施用毒品傾向，於91年9 月27日執行
    完畢釋放出所，由臺灣高雄地方法院檢察署檢察官以91年度
    毒偵字第2927號為不起訴處分確定；其復於94年間因施用毒
    品案件，經本院以94年度易字第1170號判決判處有期徒刑7
    月確定等情，有臺灣高等法院被告前案紀錄表1 份在卷可參
    。是被告於觀察、勒戒執行完畢釋放後，5 年內已再犯施用
    毒品案件，經法院判處罪刑確定，則其再犯本件施用毒品案
    件，即非屬該條例第20條第3 項所稱「5 年後再犯」之情形
    ，檢察官自應依法追訴。從而，本件事證明確，被告犯行洵
    堪認定。
四、查海洛因及甲基安非他命分屬毒品危害防制條例第2 條第2
    項第1 款、第2 款所稱之第一級、第二級毒品，均不得持有
    、施用，被告竟持以施用，核其所為，係犯同條例第10條第
    1 項之施用第一級毒品罪、同條第2 項之施用第二級毒品罪
    。其施用前持有海洛因、甲基安非他命之低度行為，應為施
    用之高度行為所吸收，均不另論罪。其所犯上開2 罪，犯意
    各別，行為互殊，應予分論併罰。又被告前於94年間因施用
    毒品案件，經本院以94年度易字第1170號判決判處有期徒刑
    7 月確定；另於95年間因竊盜案件，經本院以95年度簡字第
    2792號判決判處有期徒刑5 月確定，上開2 案接續執行，於
    96年6 月15日縮刑期滿執行完畢，此有臺灣高等法院被告前
    案紀錄表1 份在卷可按，其受徒刑之執行完畢，5 年以內故
    意再犯有期徒刑以上之上述2 罪，皆為累犯，依法均應加重
    其刑。爰審酌被告素行非佳，經觀察、勒戒後，仍未能戒除
    毒癮，顯見其無戒毒悔改之意，惟念其施用毒品乃自戕行為
    及其犯罪後坦承犯行，已具悔意之犯後態度，並兼衡其智識
    程度、生活狀況等一切情狀，分別量處如主文所示之刑，並
    定其應執行之刑。至被告所有供其施用海洛因、甲基安非他
    命之針筒1 支、玻璃球1 個，未據扣案，且經其丟棄之情，
    已據其供明在卷（見本院卷第28頁），茲以針筒、玻璃球均
    屬易碎之物，既經丟棄，衡情應已滅失，自無庸為沒收之諭
    知。
據上論斷，應依刑事訴訟法第273 條之1 第1 項、第299 條第1
項前段，毒品危害防制條例第10條第1 項、第2 項，刑法第11條
前段、第47條第1 項、第51條第5 款，判決如主文。
本案經檢察官乙○○到庭執行職務。
中    華    民    國    98    年    4     月    30    日
                  刑事第十一庭  法  官   蘇碧珠
以上正本證明與原本無異。
如不服本判決應於收受本判決後10日內向本院提出上訴書狀，其
未敘述上訴理由者，並得於提起上訴後10日內向本院補提理由書
狀（均須按他造當事人之人數附繕本）「切勿逕送上級法院」
                                書記官   許哲萍
中    華    民    國    98    年    4     月    30    日
附錄本案論罪科刑法條全文
毒品危害防制條例第10條：
施用第一級毒品者，處 6 月以上 5 年以下有期徒刑。
施用第二級毒品者，處 3 年以下有期徒刑。


司法院資訊處製作；財團法人民間司法改革基金會備份。
